臺灣高雄地方法院刑事判決
110年度金訴字第264號
公  訴  人  臺灣高雄地方檢察署檢察官    
被      告  吳浿甄


選任辯護人  林哲弘律師
上列被告因洗錢防制法等案件，經檢察官提起公訴（110年度偵
字第19852號），本院判決如下：
    主  文
吳浿甄無罪。
    理  由
一、公訴意旨略以：被告吳浿甄為成年人，依其智識及一般社會
    生活經驗，明知金融機構帳戶為個人信用、財產之重要表徵
    ，具有一身專屬性質，並可預見將帳戶存摺之資料提供予素
    未謀面之網友使用，可能遭不法份子利用為詐欺取財之犯罪
    工具，便利施用術及收取贓款，且帳戶內款項經提領轉匯後
    ，即產生遮斷資金流動軌跡，而有逃避國家追訴、處罰之效
    果。被告因認識「臉書」網友綽號「Eric」之真實姓名年籍
    不詳之人要求其提供金融帳戶予己進出款項使用，竟基於縱
    上開結果發生，亦不違反其本意之幫助詐欺取財及幫助隱匿
    詐欺所得去向之不確定故意，於民國110年5月19日17時21分
    許前某時，以行動電話拍攝其申辦之玉山商業銀行帳號0000
    000000000號帳戶（下稱系爭帳戶）之存摺封面照片後，再
    以Line傳送上開照片給「Eric」，容任「Eric」使用上開帳
    戶作為詐欺取財及洗錢之犯罪工具。嗣「Eric」取得上開帳
    戶資料後，即意圖為自己不法之所有，基於詐欺取財及隱匿
    詐欺犯罪所得去向之犯意，於同年5月14日利用Instagram通
    訊軟體主動聯繫告訴人蘇鈺婷後兩人改由Line聯絡，並以暱
    稱「Chun Leo」向告訴人佯稱要從國外寄送物品予告訴人，
    但須支付關稅才能取貨云云，致告訴人誤信為真而陷於錯誤
    ，故於同年5月19日17時21分許，匯款新臺幣（下同）57,00
    0元至系爭帳戶。又依被告之智識經驗，可預見委由他人提
    款，除與收取詐欺等財產犯罪之不法所得密切相關外，轉交
    或轉匯所提款項之行為，亦將造成金流斷點而足以隱匿犯罪
    所得之去向，其仍本於所提領款項縱為詐欺贓款且轉交或轉
    匯行為可能隱匿資金流向亦不違反本意之心態，將前揭不確
    定之幫助故意提升為與「Eric」意圖為自己不法之所有，共
    同詐欺取財及隱匿詐欺所得去向之不確定故意之犯意聯絡，
    將上開款項轉匯至「Eric」指定之中國信託商業銀行000000
    000000號帳戶(申設人：黃小育，另經臺灣彰化地方檢察署
    檢察官為不起訴處分)。嗣因告訴人查覺有異並報警處理，
    始循線查悉上情。因認被告涉犯刑法第339條第1項詐欺取財
    及洗錢防制法第14條第1項之洗錢罪嫌等語。
二、按犯罪事實應依證據認定之，無證據不得認定犯罪事實；不
    能證明被告犯罪者，應諭知無罪之判決，刑事訴訟法第154
    條第2 項及第301 條第1 項分別定有明文。次按認定不利於
    被告之事實，須依積極證據，苟積極證據不足為不利於被告
    事實之認定時，即應為有利於被告之認定，更不必有何有利
    之證據；又事實之認定，應憑證據，如未能發現相當證據，
    或證據不足以證明，自不能以推測或擬制之方法，以為裁判
    基礎。而刑事訴訟法上所謂認定犯罪事實之積極證據，係指
    適合於被告犯罪事實之認定之積極證據而言，雖不以直接證
    據為限，間接證據亦包括在內；然而無論直接或間接證據，
    其為訴訟上之證明，須於通常一般之人均不致有所懷疑，而
    得確信其為真實之程度者，始得據為有罪之認定，倘其證明
    尚未達到此一程度，而有合理之懷疑存在時，致使無從形成
    有罪之確信，根據「罪證有疑，利於被告」之證據法則，即
    不得遽為不利被告之認定（最高法院82年度台上字第163號
    、76年度台上字第4986號、30年度上字第816號等判決意旨
    參照）。
三、公訴意旨認被告涉犯詐欺取財及洗錢等罪嫌，無非係以被告
    於警詢、偵查中之供述、證人即告訴人蘇鈺婷於警詢之證述
    、上開玉山銀行帳戶交易明細等為其論據。
四、訊據被告固坦承將系爭帳戶之存摺封面照片予「Eric」，並
    經「Eric」指示將匯入系爭帳戶之款項轉入上開中國信託帳
    戶乙節，惟堅詞否認有何詐欺取財及洗錢犯行，並辯稱：其
    與「Eric」在網路上交往，也曾匯款給「Eric」，是「Eric
    」稱向別人借錢，請其幫忙轉帳，其也是被「Eric」感情詐
    欺，並非「Eric」之共犯等語。經查：
（一）被告於前揭時間以LINE傳送系爭帳戶之存摺封面照片予「
      Eric」，並容任「Eric」使用系爭帳戶；嗣於同年5月14
      日，告訴人蘇鈺婷以Instagram通訊軟體認識LINE暱稱「C
      hun Leo」之人，「Chun Leo」向告訴人佯稱要從國外寄
      送物品予告訴人，但須支付關稅才能取貨云云，致告訴人
      誤信為真而陷於錯誤，故於同年5月19日17時21分許，匯
      款57,000元至系爭帳戶；被告又於同日將上開款項轉匯至
      「Eric」指定之上開中國信託帳戶等節，業據被告供承在
      卷，並有證人即告訴人蘇鈺婷於警詢時證述綦詳（警卷第
      15-18頁），復有系爭帳戶歷史交易清單、被告與「Eric
      」之LINE對話紀錄、告訴人蘇鈺婷之新北市政府警察局蘆
      洲分局延平派出所受理案件證明單、受理各類案件紀錄表
      、轉帳紀錄及遭詐騙之對話紀錄、郵件附卷可參（警卷第
      8-11頁，第25-26頁，第28頁，第30-44頁），是此部分事
      實堪予認定。
（二）就本件被告上開提供帳戶並匯款等行為，主觀上有無與詐
      欺集團成員有犯意聯絡乙節，查：
　　1.按刑法上所謂之不確定故意（間接故意），係指行為人對
      於構成犯罪之事實，預見其發生而其發生並不違背其本意
      者而言，刑法第13條第2項定有明文，然行為人對於犯罪
      事實有所預見時，不當然等同於其主觀上必然有不確定故
      意，蓋依刑法第14條第2項規定「對於構成犯罪之事實，
      雖預見其能發生而確信其不發生者，以過失論」，顯見行
      為人此時尚有可能係存在所謂「有認識過失」之主觀情狀
      ，合先敘明。
　　2.觀之被告所提出與「Eric」之LINE對話紀錄（審金訴卷第
      61-65頁），可知被告於109年9月間起與「Eric」即有互
      動，截至本件告訴人蘇鈺婷匯款之110年5月19日止，時間
      長約9個月，且雙方對話確實與一般情侶無異，是被告辯
      稱：其認為與「Eric」交往中等語，實屬有據；再佐以被
      告所提出匯款予「Eric」之單據資料（審金訴卷第67-83
      頁），被告自109年11月27日起至110年5月11日止，陸續
      匯款190多萬元予「Eric」指示之帳戶，顯見被告與「Eri
      c」雖尚未見面，但被告於心理上已自認與「Eric」建立
      相當情誼及信賴關係，否則豈會冒著無法回收之風險而匯
      出鉅款？是以，被告所辯遭「Eric」感情詐欺乙節，尚屬
      可採。
　　3.至公訴意旨雖以被告與「Eric」之LINE對話記錄，認被告
      並非對「Eric」借用帳戶之行為毫無質疑，因此在主觀上
      被告應該對詐欺及洗錢之犯行有所認識等情，然而，被告
      對「Eric」之詢問或質疑，係在借用系爭帳戶前後，而非
      在一般日常相處對話中，是被告對於2人之感情於日常中
      並未質疑，又依一般社會常情，親近之家人、伴侶、密友
      臨時有借用金融帳戶之需求時，出借者基於雙方情誼及信
      賴關係，縱使加以詢問、疑惑，通常並不會認為所出借之
      金融帳戶將涉及財產犯罪，因此，被告於出借帳戶前後對
      於「Eric」之質疑，尚難逕認被告有何不確定故意或明 
      知之情形存在。況觀之卷附之系爭帳戶歷史交易清單（警
      卷第8頁），該帳戶為被告持續使用中之帳戶，且被告提
      供帳戶資料予「Eric」時及告訴人蘇鈺婷匯款前，系爭帳
      戶仍有屬於被告之存款，而無一般提供詐欺集團使用之人
      頭帳戶並無餘額剩餘之情形，而被告將告訴人蘇鈺婷所匯
      款項再轉匯至上開中國信託帳戶後，亦未將自己存款連帶
      提出，顯然其主觀上根本未認知系爭帳戶為詐欺集團成員
      使用、及其所轉帳者為詐欺犯罪所得乙節，且亦確信不會
      發生，否則詐欺集團所使用之人頭帳戶隨時會被凍結之情
      形，為社會大眾所熟知，被告若有所懷疑，豈會不先行提
      款其存款以將損失降至最低？此亦足徵被告對於「Eric」
      、「Chun Leo」之詐欺、洗錢犯行並無主觀之犯意聯絡存
      在，至多僅止於刑法上所稱之有認識過失，從而，實無從
      以被告在LINE對話紀錄中對「Eric」之質疑，為對被告不
      利之認定。
　　4.綜上，被告辯稱遭受感情詐欺，始提供系爭帳戶及代為轉
      帳乙節，尚非不可採信，是難認其主觀上具有詐欺及洗錢
      之故意。
五、綜上所述，被告雖有提供系爭帳戶資料予「Eric」，及為「
    Eric」轉帳告訴人款項之行為，惟其主觀上尚難認定有詐欺
    取財及洗錢之犯意存在，自無從以上開罪責相繩。從而，本
    件公訴意旨認被告涉犯前揭犯行所憑之證據，尚未達於通常
    一般之人均不致有所懷疑，而得確信其為真實之程度，依刑
    事訴訟制度「倘有懷疑，即從被告之利益為解釋」、「被告
    應被推定為無罪」之原則，即難據以為被告不利之認定。本
    案檢察官既不能證明被告犯罪，依首開說明，應為被告無罪
    之諭知。
據上論斷，應依刑事訴訟法第301條第1項，判決如主文。 
本案經檢察官鄭舒倪提起公訴，檢察官邱柏峻到庭執行職務。
中　　華　　民　　國　　111 　年　　5 　　月　　31　　日
                  刑事第四庭  審判長法  官  王俊彥
　　　                              法  官  姚億燦
　　　　　　                  　　　法　官  楊書琴
以上正本與原本無異。　　　　　　　　　
如不服本判決應於收受判決後20日內向本院提出上訴書狀，並應
敘述具體理由。其未敘述上訴理由者，應於上訴期間屆滿後20日
內向本院補提理由書(均須按他造當事人之人數附繕本)「切勿逕
送上級法院」。
中　　華　　民　　國　　111 　年　　5 　　月　　31　　日
                                    書記官  王珮綺